臺灣高雄地方法院民事裁定          100年度消債更字第220號
聲  請  人  潘昆男
代  理  人  廖頌熙
上列當事人聲請消費者債務清理事件，本院裁定如下：
    主  文
聲請人潘昆男自中華民國一百年九月二十日下午十六時起開始更
生程序。
命司法事務官進行本件更生程序。
    理  由
一、聲請意旨略以：聲請人前未曾依「中華民國銀行公會會員辦
    理消費金融案件無擔保債務協商機制」請求共同協商債務清
    償方案，乃於100年7月間向最大債權金融機構即中國信託商
    業銀行股份有限公司（下稱中國信託銀行）請求協商不成立
    ，然聲請人每月薪資僅約30,000元，尚須扶養三名未成年子
    女，入不敷出致無法負擔銀行提出之協商款項，有不能清償
    債務之情事，爰聲請准予更生等語。
二、按債務人不能清償債務或有不能清償之虞者，得依消費者債
    務清理條例所定更生或清算程序，清理其債務。債務人無擔
    保或無優先權之債務總額未逾1200萬元者，於法院裁定開始
    清算程序或宣告破產前，得向法院聲請更生。又債務人與金
    融機構協商成立者，不得聲請更生或清算。如法院開始更生
    程序之裁定，應載明其年、月、日、時，並即時發生效力。
    法院裁定開始更生或清算程序後，得命司法事務官進行更生
    或清算程序，必要時得選任律師、會計師或其他適當之自然
    人或法人一人為監督人或管理人。消費者債務清理條例第3
    條、第42條第1項、第151條第5項前段、第6項、第45條第1
    項及第16條第1項分別定有明文。
三、經查：聲請人所主張之上開事實，業據提出債權人清冊（卷
    8頁）、聯合徵信中心信用報告（卷9-12 頁）、財產及收入
    狀況說明書（卷13頁）、前置協商不成立通知書（卷14頁）
    、本院執行命令（卷15-16頁）、戶籍謄本（卷24-26頁）、
    勞保投保資料（卷27-28 頁）、聲請人及子女97至99年度國
    稅局財產歸屬資料及綜合所得稅各類所得資料清單（卷29-
    41頁）、收入切結書（卷45頁）等可憑，可信為實。
四、本院審酌聲請人擔任司機，97至99年於扣除所得稅後之所得
    389,813元、360,000元、360,000元，平均每月所得32,484
    元、30,000元、30,000元（卷29-31 頁所得資料清單），自
    陳目前每月收入30,000元（卷45頁收入切結書）。聲請人陳
    稱與前配偶離婚，需負擔三名子女之扶養費用每人每月4915
    元（卷13頁），惟按父母對於未成年子女之扶養義務，不因
    離婚而受影響，是前配偶自應與聲請人共同負擔扶養義務，
    並參照民法第1118、1119條規定，其負扶養義務之程度，加
    應考量聲請人目前身陷卡債之窘境，所負擔之扶養義務能力
    ，自非比一般，是本院認應以98年度綜合所得稅受扶養人每
    人免稅額82,000元計算，其每人每月扶養費用約6,833元（
    82000÷12），則聲請人每月應負擔扶養費用為10,250元（
    6833×3÷2）。以聲請人目前平均每月收入30,000元，經扣
    除依100年7月高雄市每人每月最低生活費為標準之個人生活
    費11,146元及扶養費用10,250元後，尚餘8,604元（00000-
    00000-00000），對照聲請人之債務總金額3,360,424元（卷
    9-12頁信用報告），以聲請人每月所餘8,604 元逐年為清償
    ，如不計利息尚需約391個月（0000000÷8604）即33年始能
    清償完畢，而聲請人為59年次，雖屬壯年，然其非任職於公
    家單位或可預期將穩定之工作，足見聲請人並非一心欲循債
    務清理之程序以圖脫免債務之責任而無任何清償之誠意，確
    已不足清償債務，堪認聲請人之債務大於財產堪認聲請人之
    債務大於財產，而有不能清償債務或有不能清償之虞之情事
    。而聲請人無擔保或無優先權之債務總額未逾新臺幣1,200
    萬元，復無同條例第46條規定已經法院裁定開始清算程序或
    宣告破產及第6條第3項、第8條各款所定駁回更生聲請等程
    序事由存在，則債務人聲請更生，是有理由。爰裁定如主文
    。
中    華    民    國   100    年    9     月    20    日
                  民事庭    法      官  藍家慶
上為正本係照原本作成
本件不得抗告
中    華    民    國   100    年    9     月    20    日
                            書  記  官  梁竫